【裁判字號】    89,台上,7021
【裁判日期】    891116
【裁判案由】    殺人等罪
【裁判全文】
最高法院刑事判決                              八十九年度台上字第七○二一號
    上   訴   人  台灣高等法院檢察署檢察官
    上訴人即被告  甲○○
右上訴人等因被告殺人等罪案件，不服台灣高等法院中華民國八十九年八月二十四日
第二審判決（八十九年度上訴字第二三○一號，起訴案號：台灣板橋地方法院檢察署
八十九年度偵字第八三九號），提起上訴，本院判決如左：
    主  文
原判決撤銷，發回台灣高等法院。
甲○○關於殺人未遂部分之上訴駁回。
    理  由
一撤銷發回部分
本件原判決認定上訴人即被告甲○○於民國八十八年十一月底某日，向綽號「安仔」
之不詳男子購買制式九二手槍一支，未經許可持有之（非法持有手槍部分已判決確定
）。嗣被告於八十八年十二月二十二日凌晨三時許，前往高雄市○○路六十二號心心
指壓店，擬接其同居女子周育瑛回家，被告詢問周女「要不要回家」，因周育瑛在該
指壓店櫃台結帳未回答甲○○之問話，被告再次詢問周女「是否要回家」，周女回答
「沒有要回家」，詎被告一時惱怒，竟頓萌殺人之犯意，持子彈已上膛之前揭制式九
二手槍對周育瑛射擊一槍，周育瑛應聲倒在櫃台內，被告即進入櫃台查看周女之傷勢
，隨即將周女送高雄長庚醫院急救，周育瑛因子彈貫穿胸部（子彈自右鎖骨下約第二
肋間穿入，自左腰側穿出）之槍傷而在送醫途中死亡。被告至醫院後見周育瑛已死亡
，隨即北上逃逸，嗣於八十八年十二月二十四日十七時五十分許，在台北縣板橋市○
○路○段與陽明街口遭警圍捕，詎被告明知警員依法執行公務，為避免遭逮捕，竟基
於妨害公務及殺人之犯意，持子彈已上膛之上揭制式九二手槍朝圍捕之員警射擊一槍
，擊中警員洪世忠右太陽穴（受有右臉部撕裂傷、頭部外傷），洪員經送醫急救始倖
免於難，被告隨後遭警方人員還擊擊中腿部而就逮，警方並扣得上開制式九二手槍一
支（含彈匣二個）、制式子彈四十顆（子彈經試射五顆後，餘結構完整之子彈二十五
顆）等物等情，因而撤銷第一審關於被告殺人及殺人未遂部分之判決，改判仍分別論
處其殺人及殺人未遂罪刑，固非無見。
惟查行為人先因未經許可而持有具有殺傷力之槍、彈，嗣後再另行起意持該槍、彈犯
他罪，應分論併罰，固無疑義，但所犯該未經許可而持有具有殺傷力之槍、彈之罪，
如已對該槍、彈依法諭知沒收，其於另行起意持該槍、彈所犯之他罪，即無庸再就同
一槍、彈重複諭知沒收，於判決內理由說明即為已足。本件被告先於八十七年十一月
底，基於好奇好玩在高雄市○○路某處以新台幣三十萬元之代價向綽號「安仔」之不
詳男子購買制式九二手槍一枝（含彈匣二個，係美國BERETTA 廠92FS型口徑9mm 之制
式半自動手槍，槍號BER166450 ，可擊發子彈，具殺傷力）及子彈四十二顆（其中二
顆如後述已擊發，五顆經試射），而在高雄縣仁武鄉○○村○○路一二九巷五號其住
處，未經許可持有之，嗣被告另行起意殺人，持上開槍、彈，於八十八年十二月二十
二日上午三時許，在高雄市○○路六十二號心心指壓店射（一發子彈）殺與其同居女
子周育瑛，致周女死亡。又另行起意殺人，持該槍、彈，於八十八年十二月二十四日
十七時五十分許，在台北縣板橋市○○路○段與陽明街口遭警圍捕時，對警員洪世忠
射擊一發，洪員受有右臉部撕裂傷、頭部外傷，經送醫急救始倖免於死；被告所犯未
經許可持有手槍部分，業據第一審法院判處被告罪刑（累犯，處有期徒刑六年併科罰
金新台幣肆拾萬元，罰金如易服勞役以罰金總額與六個月之日數比例折算，並應於刑
之執行完畢或赦免後，令入勞動場所強制工作年，扣案制式九二手槍，含彈匣貳個
、子彈拾伍顆均沒收）確定在案，有該院八十九年度重訴字第一四號判決正本可稽
。乃原判決對被告嗣後另行起意所犯殺人及殺人未遂二罪部分，又對同一槍、彈重複
諭知沒收，揆之首開說明，自難謂為適法。又本件被告拒捕開槍，除致警員洪世忠受
有右臉部撕裂傷，頭部外傷外，並因持槍頑抗，且欲再持槍朝警員射擊，幸經警員張
弘昌、董朝福、邱國城等人合力制止始未生傷亡，但張弘昌、董朝福、邱國城已受有
左手臂扭傷及身體多處擦傷等情，有偵查報告及板新醫院診斷書三紙在卷可稽（台灣
板橋地方法院檢察署八十九年度偵字第八三九號卷第四、一一、一二頁），此部分是
否犯罪且為起訴效力所及，未據原判決審認說明，亦非妥適。再台灣高雄地方法院檢
察署移請併案認被告另涉犯妨害自由部分，究與論罪科刑部分有無關連﹖是否起訴效
力所及，原判決亦應一併注意審酌。檢察官上訴意旨指摘原判決及被告指摘原判決關
於殺人部分不當，尚非全無理由，應認有撤銷發回更審之原因。
二上訴駁回部分
按刑事訴訟法第三百七十七條規定，上訴於第三審法院，非以判決違背法令為理由，
不得為之，是提起第三審上訴，應以原判決違背法令為理由，係屬法定要件，如果上
訴理由並未指摘原判決有何違法，自應認其上訴為違背法律上之程式，予以駁回。本
件上訴人即被告甲○○對於殺人未遂部分上訴意旨，僅以「經細繹判決理由，認事用
法顯有違誤」為惟一理由，而於原判決如何違背法令並無一語涉及，自屬違背法律上
之程式，被告此部分之上訴應予駁回。
據上論結，應依刑事訴訟法第三百九十七條、第四百零一條、第三百九十五條前段，
判決如主文。
中      華      民      國    八十九    年     十一     月     十六     日
                              最高法院刑事第十庭
                                  審判長法官  莊  登  照
                                        法官  洪  明  輝
                                        法官  蔡  清  遊
                                        法官  黃  一  鑫
                                        法官  林  秀  夫
       右正本證明與原本無異
                                              書  記  官
中      華      民      國    八十九    年     十一     月    二十四    日


司法院資訊處製作；財團法人民間司法改革基金會備份。
